福建金門地方法院刑事附帶民事訴訟判決
111年度城簡附民字第14號
原    告   楊雅惠
被    告   許昀敬
上列被告因詐欺案件，經原告提起刑事附帶民事訴訟，請求損害
賠償，本院判決如下：
    主  文
原告之訴及假執行之聲請均駁回。
    事實及理由
一、原告主張：被告基於縱有人以其金融帳戶實施詐欺取財犯行
    亦不違背其本意之幫助故意，於民國110年7月初某日上午9
    、10時許，前往黃冠瑀金門縣金湖鎮湖前租屋處，將其所有
    臺灣銀行金門分行帳號000-000000000000號帳戶（下稱本件
    帳戶）之存摺、提款卡、印章及密碼等資料交予黃冠瑀，黃
    冠瑀再轉交予某真實姓名、年籍不詳自稱「王德發」之人士使
    用，而幫助他人實施詐欺取財犯罪。嗣與「王德發」具有犯
    意聯絡之不詳詐騙成員，取得上開臺灣銀行帳戶資料後，即
    意圖為自己不法之所有，基於詐欺取財之犯意聯絡，向原告
    佯稱投資獲利，原告因此匯款新臺幣（下同）5,590,500元
    至被告許昀敬之上開臺灣銀行帳戶內，爰起訴請求被告返還
    前開款項等語，並聲明：㈠被告應賠償原告5,590,500元，並
    自民國111年3月31日起至清償日止，按年利率5％計算之利息
    。㈡願供擔保請准宣告假執行。
二、按提起附帶民事訴訟，應於刑事訴訟起訴後第二審辯論終結
    前為之。但在第一審辯論終結後提起上訴前，不得提起；法
    院認為原告之訴不合法或無理由者，應以判決駁回之，刑事
    訴訟法第488條、第502條第1項分別定有明文。查被告因詐
    欺案件，經福建金門地方檢察署檢察官以110年度偵字第127
    8號聲請書聲請簡易判決處刑，後由本院以111年度城簡字第
    1號案件審理在案，並於111年1月7日判決終結；而原告係於
    上開刑事訴訟判決終結後之111年6月13日始具狀提起本件附
    帶民事訴訟，此有蓋上本院收文戳之刑事附帶民事起訟狀在
    卷足憑(見本院卷第7頁)。揆諸前揭說明，本件第一審之刑
    事訴訟部分既已判決終結，原告自不得於判決終結後向本院
    提起附帶民事訴訟。
三、次按因犯罪而受損害之人，於刑事訴訟程序，得附帶提起民
    事訴訟，對於被告及依民法負賠償責任之人，請求回復其損
    害，固為刑事訴訟法第487條第1項所明定。惟此訴訟，須因
    犯罪而受損害之人，亦即須限於起訴之犯罪事實侵害個人私
    權，致生損害者，始得提起（最高法院26年度渝附字第214
    號、23年度附字第248號判決意旨參照）。被告所犯詐欺犯
    行，業經本院以111年度城簡字第1號刑事判決（下稱刑事判
    決）終結，原告雖對被告提起本件刑事附帶民事訴訟，惟檢
    察官聲請簡易判決處刑之犯罪事實所載被害人為吳富德，並
    為本院111年度城簡字第1號判決所認定，原告既非上開詐欺
    案件實際受有財產損害之人，自非本件刑事訴訟之被害人，
    依上揭說明，自不得對被告提起附帶民事訴訟。
四、從而，本件附帶民事訴訟並不合法，應以判決駁回原告之訴
    ，原告假執行之聲請，亦失所附麗，應併予駁回。又原告對
    於被告之損害賠償請求權並未因本件判決而消滅，可於適法
    之時機再提起附帶民事訴訟，或透過一般民事訴訟主張其權
    利，併此附明。
五、據上論斷，應依刑事訴訟法第488條但書、第502條第1項，
    判決如主文。
中　　華　　民　　國　　111 　年　　6 　　月　　30　　日
                  福建金門地方法院金城簡易庭
                              法　官　黃佩穎
上正本證明與原本無異。
對本判決如不服非對刑事判決上訴時不得上訴並應於送達後20日
內，向本院提出上訴狀。
                              書記官  李偉民 
中　　華　　民　　國　　111 　年　　6 　　月　　30　　日